臺灣高等法院臺中分院民事裁定　100年度再字第17號
再　審 原 告　陳木川
視同再審原告　邱佩萱
再　審 被 告　黃炳坤
上列當事人間履行分割共有土地協議等事件，再審原告對於本院
民國99年7月27日99年度上易字第219號、臺灣臺中地方法院98年
度訴字第1810號確定判決，提起再審之訴，本院裁定如下：
    主  文
再審之訴駁回。
再審訴訟費用，由再審原告負擔。
    理  由
一、按「有下列各款情形之一者，得以再審之訴對於確定終局判
    決聲明不服。但當事人已依上訴主張其事由或知其事由而不
    為主張者，不在此限。」，民事訴訟法第496條第1項定有明
    文。次按民事訴訟法第496條第1項但書所定「已依上訴主張
    其事由」，係指下級法院之判決具有再審理由，當事人已依
    上訴程序主張其事由，而為上級法院判決所不採者而言，此
    有最高法院78年度台再字第95號判決意旨可資參照。
二、本件再審原告陳木川指摘原法院98年度訴字第1810號、本院
    99年度上易字第219號確定判決有民事訴訟法第 496條第1項
    第1款所定「適用法規顯有錯誤」、同條項第2款所定「判決
    理由與主文顯有矛盾」之情形，並聲明伊發現第13款所定「
    未經斟酌之證物或得使用該證物」，而提起本件再審之訴。
    惟查再審原告所提之理由（二）：「再審被告竟將 2.5公尺
    公共道路，一併計入再審被告就路地 A部分應受補償之損失
    ，是以再審原告發現縱需開闢一13.5公尺寬之道路，但其上
    已存在一2.5公尺寬之公共道路‧‧‧本非路地A部分損失，
    再審被告自無向再審原告請求之必要，原審法院未詳加斟酌
    ，逕自認定再審原告需負擔所有道路開闢費用，自非合法。
    」，係主張原確定判決漏未斟酌 2.5公尺寬之公共道路，而
    將其計入 A部分應受補償之損失、理由（三）：「系爭協議
    排除共有人王碧玉，並非由全體共有人共同達成。況土地價
    值不斐，豈有草率以如附件一未經精確丈量之地籍圖，即成
    立分割土地協議之理。」、理由（四）：「王碧玉係於第一
    審言詞辯論中追認協議，但渠當時已非系爭土地共有人，無
    法追認授權。且王碧玉縱將土地分割事宜授權邱忠仁處理，
    其事務因涉及土地分割登記事項，故必須以書面為之。」、
    理由（五）：「本案協議結果乃排除王碧玉而僅由本案三人
    參與，與最高法院98年度台上字第1951號判決，其全體共有
    人均在場完成協議之情形不同」、理由（六）「系爭協議未
    見訴外人邱忠仁以代理人名義代理王碧玉簽名」等再審理由
    ，均於其提起第三審上訴時已全數主張，有調閱之最高法院
    100年度台上字第746號民事卷宗可稽，再審原告竟仍再次持
    同樣之事由作為再審之理由，核與再審之訴提起之要件不符
    ，依民事訴訟法第496條第1項但書規定，其再審之訴顯不合
    法。
三、據上論結，本件再審之訴為不合法，爰依民事訴訟法第 502
    條第1項、第95條、第78條，裁定如主文。
中    華    民    國   100    年    7     月    28    日
                民事第三庭    審判長法  官  陳照德
                                    法  官  朱  樑
                                    法  官  曾謀貴
以上正本係照原本作成。
如不服本裁定應於裁定送達後10日內向本院提出抗告理由狀（須
按他造人數附具繕本），並繳納抗告裁判費新台幣1,000元。
                                    書記官  陳慈傳
中    華    民    國   100    年    7     月    29    日
                                                      Ａ